【裁判字號】    92,訴,908
【裁判日期】    920507
【裁判案由】    毒品危害防制條例
【裁判全文】
臺灣高雄地方法院刑事判決                          九十二年度訴字第九八號
    公  訴  人  臺灣高雄地方法院檢察署檢察官
    被      告  甲○○
右列被告因違反毒品危害防制條例案件，經檢察官提起公訴（九十二年度毒偵字第一
○四○號），本院判決如左：
    主  文
甲○○連續施用第一級毒品，處有期徒刑捌月，扣案之第一級毒品海洛因伍包（淨重
貳點陸零公克，包裝重壹點零柒公克）沒收銷燬之；又連續施用第二級毒品，處有期
徒刑肆月，扣案之第二級毒品安非他命壹包（驗前毛重壹點參公克，驗後毛重壹點貳
公克）沒收銷燬之。應執行有期徒刑拾月，扣案之第一級毒品海洛因伍包（淨重貳點
陸零公克，包裝重壹點零柒公克）及第二級毒品安非他命壹包（驗前毛重壹點參公克
，驗後毛重壹點貳公克）均沒收銷燬之。
    事  實
一、甲○○前因施用毒品案件，經台灣高雄少年法院裁定送觀察、勒戒後，因認有繼
    續施用毒品之傾向，再經該院裁定令入戒治處所施以強制戒治，於戒治期滿後，
    由該院於民國九十一年三月二十一日以八十九年度少調字第二三七二號、九十年
    度少調字第一一一八號裁定不付審理確定。詎甲○○猶不知悔改，竟基於施用第
    一級毒品海洛因及第二級毒品安非他命之概括犯意，於上開不付審理裁定後之五
    年內即自九十一年十一月間某日起至九十二年二月十二日凌晨零時三十分許止，
    在其高雄市旗津區南汕里北汕巷五十之三三號住處，以將海洛因摻入香菸內，再
    抽煙而吸用海洛因之方式，藉此施用第一級毒品海洛因，每天約施用一至二次，
    連續多次施用第一級毒品海洛因。復於上開不付審理裁定後之五年內即自九十二
    年二月間某日起至同年月十二日凌晨零時三十分許止，在其上開住處，以將安非
    他命倒入玻璃管內，再以打火機燒烤玻璃管，並插入吸管於玻璃管內，吸食玻璃
    管內因燒烤所冒出含有安非他命之煙氣之方式，藉此施用第二級毒品安非他命，
    約每五天施用一次，連續多次施用第二級毒品安非他命。嗣為警於九十二年二月
    十二日凌晨三時許，在高雄市○○區○○路旗津輪渡站前盤查，經採集其尿液送
    驗而查獲，並當場扣得第一級毒品海洛因五包（淨重二點六○公克，包裝重一點
    ○七公克）及第二級毒品安非他命乙包（驗前毛重一點三公克，驗後毛重一點二
    公克）。
二、案經高雄市政府警察局移送臺灣高雄地方法院檢察署檢察官偵查起訴。
    理  由
一、訊據被告甲○○對於右揭犯罪事實均坦承不諱，本院復審酌：
  (一)查被告前因施用毒品案件，經台灣高雄少年法院裁定送觀察、勒戒後，因認有繼
    續施用毒品之傾向，再經該院裁定令入戒治處所施以強制戒治，於戒治期滿後，
    由該院於九十一年三月二十一日以八十九年度少調字第二三七二號、九十年度少
    調字第一一一八號裁定不付審理確定之事實，有本院被告院內索引卡紀錄表、台
    灣高等法院被告全國前案紀錄表及刑案資料查註紀錄表各乙份在卷可按。是被告
    於涉本案之前，業已一犯施用毒品，並於強制戒治期滿後，經不起訴處分確定甚
    明。
  (二)次查，經警將被告於九十二年二月十二日遭查獲時所採集之尿液送驗結果，係呈
    嗎啡陽性及甲基安非他命陽性反應，有高雄市立凱旋醫院九十二年二月二十五日
    高市凱醫檢字第○○八七號煙毒尿液檢驗成績書乙份附卷可稽。又：
    (1)海洛因施用入人體後水解還原成嗎啡，再循嗎啡之代謝方式排出體外，業據行
      政院衛生署藥物食品檢驗局七十三藥檢壹字第○三○二二一號函說明綦詳，且
      依醫學臨床實驗及根據英國藥學會出版Isolation and Indentification of
      Drugs乙書第二九三頁載明：海洛因經注射入人體後，在體內迅速水解成
      6Monoacety Imorphine，再緩緩繼續水解成嗎啡，然後再循嗎啡之代謝方式排
      出，同書第四三一至四三二頁並載有：嗎啡經注射入人體後，約百分之五十以
      上於八小時內自尿中排出，至二十四小時排出約百分之九十，但四十八小時後
      仍有微量可檢出等語。
    (2)甲基安非他命經口服投與後，約百分之七十於二十四小時內可自尿液中排出，
      而尿液內含甲基安非他命成分之檢出，與投與安非他命的量、個人體質、檢驗
      儀器之精密度有關，通常採尿化驗是否呈陽性反應，應以投與後二十四小時內
      所採者為宜，此有行政院衛生署藥物食品檢驗局（八○）藥檢壹字第四五二九
      號函可查。
    (3)再者，前揭尿液檢驗成績書載明係以ＧＣ／ＭＳ（即氣相層析質譜儀分析法）
      方法檢驗，而該方法之原理係檢品經氣化後，通過層析管分離純化，再將純化
      後之成分循序送入質譜儀做個別鑑定。因質譜儀所測定之圖譜，在化學上被公
      認具有指紋特性，故可據以完全判定該檢品係為何種化合物。職是，台北榮民
      總醫院即認為「若以氣相層析質譜儀（ＧＣ／ＭＳ）作藥物及其代謝產物之定
      性及定量分析，幾乎不會有偽陽性反應產生」，此經該院八十三年四月七日以
      八三北總內字第三○五九號函示明確。
    (4)準此而論，被告之尿液經以氣相層析質譜儀分析法檢驗，既係呈嗎啡陽性反應
      及甲基安非他命陽性反應，顯見被告應有在前揭犯罪時間施用第一級毒品海洛
      因及第二級毒品安非他命之行為甚明。
  (三)此外，復有當場自被告處所查獲之第一級毒品海洛因五包（淨重二點六○公克，
    包裝重一點○七公克）及第二級毒品安非他命乙包（驗前毛重一點三公克，驗後
    毛重一點二公克）扣案可稽，且經送驗結果，該扣押物品確係分屬第一級毒品海
    洛因及第二級毒品安非他命無訛，此亦分別有法務部調查局九十二年三月十四日
    調科壹字第二二○○一四八五九號鑑定通知書及高雄醫學大學附設中和紀念醫院
    編號九二○三─五號檢驗報告各乙份在卷足憑，益見被告確有分別施用第一級毒
    品海洛因及第二級毒品安非他命。
  (四)綜上所述，被告前曾一犯施用毒品，於強制戒治期滿，經台灣高雄少年法院裁定
    不付審理確定，並在該裁定後之五年內，再施用本案第一級毒品海洛因及第二級
    毒品安非他命，事證應屬明確，其犯行應堪認定。
二、查海洛因及安非他命分屬毒品危害防制條例第二條第二項第一款所規定之第一級
    毒品及同條項第二款所規定之第二級毒品，核被告所為，係犯毒品危害防制條例
    第十條第一項施用第一級毒品罪及同條第二項施用第二級毒品罪。被告持有毒品
    ，復進而施用，其持有毒品之低度行為，為施用毒品之高度行為所吸收，不另論
    罪。被告先後多次施用第一、二級毒品之犯行，時間緊接，所犯構成要件相同，
    顯係基於概括犯意為之，均為連續犯，依刑法第五十六條規定，各以一罪論，並
    加重其刑。被告所犯上開二罪間，犯意各別，罪名不同，應分論併罰之。本院審
    酌被告前因一犯施用毒品，甫因戒治期滿於九十一年三月二十一日為少年法院裁
    定不付審理，竟於短期內再為本案施用毒品犯行，顯不思悔改，自制力亦顯不佳
    ；惟另考量被告於犯後即能坦承犯行，而其施用毒品行為於本質上係屬自我戕害
    行為，並未對社會造成直接而過鉅之損害，反社會性之程度應屬較低等一切情狀
    ，酌情分別量處如主文所示之刑，並定其應執行之刑。此外，扣案之第一級毒品
    海洛因及第二級毒品安非他命，既均屬毒品，爰依毒品危害防制條例第十八條第
    一項前段規定，均併予宣告沒收銷燬之。
據上論斷，應依刑事訴訟法第二百九十九條第一項前段，毒品危害防制條例第十條第
一項、第二項、第十八條第一項前段，刑法第十一條、第五十六條、第五十一條第五
款，判決如主文。
本案經檢察官李奇哲到庭執行職務。
中      華      民      國      九十二      年      五      月    七    日
                                臺灣高雄地方法院刑事第七庭
                                    法  官  陳信旗
右判決正本證明與原本無異。
如不服本判決，應於送達後十日內，向本院提出上訴狀。
                                    書記官  張家榮
中      華      民      國      九十二      年      五      月    七    日
附錄本判決論罪之法條：
毒品危害防制條例第十條第一項
    施用第一級毒品者，處六月以上五年以下有期徒刑。
毒品危害防制條例第十條第二項
    施用第二級毒品者，處三年以下有期徒刑。


司法院資訊處製作；財團法人民間司法改革基金會備份。
